最　高　行　政　法　院　裁　定　　　　　　　　　九十三年度裁字第一一八四號
　　上　訴　人　乙○○
　　被 上訴 人　臺中市政府
　　代　表　人　甲○○
右當事人間因違章建築事件，上訴人對於中華民國九十二年六月九日臺中高等行政法
院九十二年度訴字第二四九號判決，提起上訴，本院裁定如左：
　　主  文
上訴駁回。
上訴審訴訟費用由上訴人負擔。
　　理  由
一、按對於高等行政法院判決之上訴，非以其違背法令為理由，不得為之，行政訴訟
    法第二百四十二條定有明文。又提起上訴，應以上訴狀表明上訴理由並應添具關
    於上訴理由之必要證據，復為同法第二百四十四條第一項第四款及第二項所明定
    。準此，當事人提起上訴，如以原判決有行政訴訟法第二百四十三條第一項不適
    用法規或適用不當為理由時，其上訴狀應有具體之指摘，並揭示該法規之條項或
    其內容；如以原判決有第二百四十三條第二項所列各款情形之當然違背法令為理
    由時，其上訴狀應揭示合於該款之事實。如上訴狀未依此項方法表明，或其所表
    明者，顯與上開法條規定之情形不相合時，即難認為已對原審判決之違背法令有
    具體之指摘，其上訴自難認為合法。
二、本件上訴意旨略以：（一）建築法所稱建築物，為定著於土地上或地面下具有頂
    蓋、樑柱或承重之牆壁。系爭鐵捲門裝設範圍未超過合法建築物範圍，依臺中市
    中正地政事務所建物測量成果圖使用執照欄註記有「（八十）中工建使字○九四
    號」字樣，足認係屬合法建築物；另該鐵捲門非承重之牆壁，非屬建築法第四條
    所稱之建築物，亦非屬同法第七條所稱之雜項工作物，原無須辦理建築執照，被
    上訴人認係屬違章建築，處分應予拆除，自有違誤。（二）上訴人所有坐落臺中
    市○區○○街二號一樓房屋內之鐵捲門，裝設於上訴人分管之土地內，非道路用
    地，且該設置未妨礙都市計畫、公共交通、公共安全、公共衛生、防空疏散及軍
    事設施，對市容觀瞻亦無重大影響；另於日據時代曾就騎樓為規定，我國沿用該
    規定一段時期，目前建築法並無應設騎樓之規定，且該路段亦未經指定應設騎樓
    ，依民法第七百六十五條規定，上訴人占有使用分管之土地及自有建築物，應屬
    合法且應受法律之保障。（三）在臺中市到處可見房屋設置鐵捲門者，其無法隱
    藏，且係眾所週知。如係屬違章建築，應不因民眾檢舉始知查報；又如屬違章建
    築，主管查報機關視而不查，知而不報，有違法失職之嫌。以違法失職之行為作
    為差別待遇之理由，有違平等原則。依憲法第十五條及第二十二條規定，人民之
    生存權、工作權、財產權及不妨害社會秩序公共利益之自由及權利，均應受憲法
    保障。被上訴人違反上開憲法規定，非法限制，於法不合云云。
三、本院查：（一）本件原判決認定本件原處分所指上訴人所增建應予拆除之違章建
    築，乃坐落臺中市○區○○街二號一樓建築物之原騎樓地，經以設置鐵捲門之方
    式予以圍成之構造物，非僅指鐵捲門本身而言。而上訴人提起上訴時，則就該鐵
    捲門非承重之牆壁，非屬建築法第四條所稱之建築物，亦非屬同法第七條所稱之
    雜項工作物，非屬違章建築而為主張。經核上訴人所指之違章建築，與原審所述
    者，既屬不同，則上訴人所持之此部分上訴理由，即與原判決此部分理由無涉，
    尚難謂上訴人已就原判決如何違背法令有具體之指摘，亦難認上訴人係以原判決
    違背法令作為上訴理由。（二）按未經申請取得執照擅自建造之建築物，即屬違
    章建築處理辦法第二條所指之違章建築，依建築法第二十五條前段、第八十六條
    第一款規定，必要時得予拆除，至其權屬如何，及是否興建於該建築物所有人所
    有之土地上，均與該建築物是否為違章建築及應予拆除之認定，毫無所涉。查原
    判決就本件建築物係屬上訴人所有，且係興建於上訴人所有土地上等情，並未有
    不同之認定。至原審認被上訴人以本件建築物為違章建築，依建築法第二十五條
    前段、第八十六條第一款規定應予拆除之處分並無違誤一節，上訴人雖以系爭建
    築物為其所有，及興建於其所有之土地上，應受民法第七百六十五條之保障云云
    ，作為上訴理由。惟查上訴人就原判決前開認定如何違背法令，並未為任何具體
    之指摘，是亦難認上訴人係以原判決違背法令作為上訴理由。（三）上訴人於原
    審主張被上訴人就其他人亦設置鐵捲門，經檢舉查報，應予拆除而未為拆除，為
    違反平等原則云云。原審審理結果，業已認定上訴人所主張臺中市有前開應拆除
    而未拆除之鐵捲門式違章建築之事實，為不可採，爰認原處分無違反平等原則。
    上訴人就此項原審取捨證據認定事實之職權行使，再為爭執，核非屬合法之上訴
    理由。上訴意旨指摘原判決違誤，求為廢棄，為不合法，應予駁回。
據上論結，本件上訴為不合法，爰依行政訴訟法第二百四十九條第一項前段、第一百
零四條、民事訴訟法第九十五條、第七十八條，裁定如主文。
中　　華　　民　　國　　九十三　　　年　　　九　　　　月　　 十六 　　　日
                    最 高 行 政 法 院  第 二 庭
                                審 判 長 法  官　　　葉　振　權
                                         法  官      鍾  耀  光
                                         法  官　　　姜  仁  脩
                                         法  官　　　劉　鑫　楨
                                         法  官　　　吳　明　鴻
右  正  本  證  明  與  原  本  無  異
　　　　　　　　　　　　　　　　　　　　 法院書記官　阮  桂  芬
中　　華　　民　　國　　九十三　　　年　　　九　　　　月　　　十六　　　日
